【裁判字號】    97,財管,9
【裁判日期】    970312
【裁判案由】    選任遺產管理人
【裁判全文】
臺灣桃園地方法院民事裁定               97年度財管字第9號
聲  請  人  甲○○
                        4號
代  理  人  丙○○
被繼承人    丁○○（亡）
關  係  人 洪惠平律師即被繼承人丁○○之遺產管理人
上列聲請人聲請選任被繼承人丁○○之遺產管理人事件，本院裁
定如下：
    主    文
選任洪惠平律師（住桃園市○○街31號）為被繼承人丁○○（男
，民國○○年○ 月○ 日生，身分證統一編號：Ｚ000000000號，生前
最後住所：桃園縣觀音鄉○○村○ 鄰○○路○ 段930 號）之遺產
管理人。
准對被繼承人丁○○之大陸地區以外之繼承人為承認繼承之公示
催告。
聲請人應於收受本裁定之日起貳拾日內，將本裁定登載於公報、
新聞紙或其他相類之傳播工具。
如有被繼承人丁○○之大陸地區以外之繼承人，應自本公示催告
最後登載公報、新聞紙或其他相類之傳播工具之日起壹年內向本
院陳報承認繼承，如不於公示期限內申報承認繼承時，被繼承人
丁○○之遺產於大陸地區之繼承人依法繼承、清償債權並交付遺
贈物後有賸餘者歸屬國庫。
聲請程序費用由被繼承人丁○○之遺產負擔。
    理    由
一、本件聲請意旨略以：因被繼承人丁○○之配偶梁湯埔妹及第
    三人俞林順、吳阿連共同出資購買坐落桃園縣觀音鄉○○段
    1919地號土地（下稱系爭土地），鑑於當時法令尚有私有農
    地不得移轉為共有之限制，故協議約定以梁湯埔妹為系爭土
    地之登記名義人，日後待法令變更可以移轉時再行辦理移轉
    登記。又吳阿連於購地後將其所購買之部分，全部轉賣予聲
    請人，而梁湯埔妹則將系爭土地部分轉賣予第三人曾憲泉，
    並約定將來可以辦理過戶時，梁湯埔妹應無條件提供資料辦
    理過戶。惟梁湯埔妹於81年8 月21日死亡，系爭土地由其繼
    承人即本件被繼承人丁○○與梁湯埔妹之子女即俞梁貴妹、
    鍾梁貴妹、吳梁幸妹及乙○○繼承，又吳梁幸妹於85年2 月
    28 日 將其所繼承之系爭土地應有部分贈與俞梁貴妹；鍾梁
    喜妹則於85年3 月13日將其繼承之應有部分贈與乙○○，故
    系爭土地乃由俞梁貴妹、乙○○、被繼承人丁○○共有。而
    被繼承人丁○○已於82年8 月30日死亡，其未生有子嗣，其
    餘繼承人即配偶梁湯埔妹、父親黃潤發、母親黃葉使妹、弟
    弟黃盛行皆先於被繼承人丁○○死亡，且其親屬會議亦未依
    法選任遺產管理人，致聲請人無法行使權利，俾請求移轉系
    爭土地所有權，是聲請人確有利害關係，為此依民法第1178
    條第2 項、非訟事件法第149 條規定，請求選任律師為被繼
    承人丁○○之遺產管理人等語。
二、按先順序繼承人均拋棄其繼承權時，由次順序之繼承人繼承
    ，其次順序繼承人有無不明或第四順序之繼承人均拋棄其繼
    承權者，準用關於無人承認繼承之規定，為民法第1176條第
    6 項所明定。又繼承開始時，繼承人有無不明，而無親屬會
    議，或親屬會議未於民法第1177條所定1 個月內選定遺產管
    理人時，利害關係人得聲請法院選任遺產管理人，同法第11
    78條第2 項前段亦有明文。而民法第1177條所謂繼承開始時
    繼承人有無不明，係指戶籍簿上無可知之法定繼承人或雖有
    之而皆為繼承之拋棄而言（最高法院88年度台上字第3185號
    判決參照）。
三、經查聲請人主張之事實，業據提出與其所述相符之除戶謄本
    3 件、共同購地合約書、土地登記謄本、繼承系統表各1 件
    為證，自堪信為真實。又被繼承人丁○○死亡迄今已6 年有
    餘，顯逾民法第1177條所定1 個月期間，仍無親屬會議選任
    之遺產管理人向本院陳明或向聲請人為處理債務之表示，可
    認被繼承人丁○○無親屬會議召集之事實為真，堪認被繼承
    人丁○○所遺財產現確處於無人管領之狀態，是以確有為被
    繼承人丁○○所遺財產指定遺產管理人之必要。按遺產管理
    人之設，旨在管理保存及清算遺產，以免遺產散失，是以遺
    產管理人具有相當之公益色彩；又選任遺產管理人，除慮及
    管理遺產之公平性外，須考慮其適切性，亦即可對其遺產、
    遺債之情形瞭解較深，復與遺債債權人無利害共同關係而得
    忠誠處理者，優先選任為宜。而經本院函詢台灣桃園律師公
    會，該公會推薦謝洪惠平律師擔任被繼承人丁○○所遺財產
    之遺產管理人，有該會97年3 月4 日桃律公字第185 號函文
    1 份在卷可憑，本院審酌洪惠平係執業律師，足堪勝任本件
    遺產管理人之職務，並可忠實執行搜索被繼承人丁○○之債
    權人、受遺贈人，清償債權或交付遺贈物等事務，聲請人亦
    請求選任律師為被繼承人丁○○之遺產管理人，是本件選任
    洪惠平律師為被繼承人丁○○之遺產管理人，應屬適當，且
    與法律規定相合，應予准許，並依法為公示催告。
四、依非訟事件法第157 條，裁定如主文。
中    華    民    國    97    年    3     月    12    日
                  家事法庭法  官  林雯娟
以上正本係照原本作成。
如對本裁定抗告須於裁定送達後10日內向本院提出抗告狀，並應
繳納抗告費新台幣1,000 元。
中    華    民    國    97    年    3     月    12    日
                          書記官  楊慧伶


司法院資訊處製作；財團法人民間司法改革基金會備份。
